臺灣花蓮地方法院民事判決　　　　　　　100年度訴字第295號
原　　　告　曾國賢
訴訟代理人　朱國華
被　　　告　匯興資產管理有限公司
法定代理人　褚丹明
訴訟代理人　潘建槐
上列當事人間確認債權不存在事件，本於中華民國100年12月13
日言詞辯論終結，本院判決如下：
    主  文
原告之訴駁回。
訴訟費用由原告負擔。
    事實及理由
一、原告起訴主張：原告向訴外人台灣土地開發信託投資股份有
    限公司（下稱台開信投公司）申請借款契約書，但台開信投
    公司無撥款行為，即無實際借貸行為，且買屋頭期款新台幣
    （下同）10萬元為原告所支付，與台開信投公司並無債權債
    務關係，台開信投公司並無債權得讓與被告，被告自不得以
    該債權對原告為強制執行。又依據民法第125 條規定，請求
    權因15年間不行使而消滅，借款日為民國84年3 月所簽訂，
    現已逾消滅時效期間，且為不同標的物內容。並聲明：確認
    本院100年度司執字第13383號清償債務事件強制執行之執行
    名義債權不存在。
二、被告之抗辯：
(一)就既判力之客觀範圍而言，除別有規定外，確定之終局判決
    就經裁判之訴訟標的，有既判力，民事訴訟法第400條第1項
    定有明文。其規定係為訴訟標的之法律關係於確定之終局判
    決中經裁判後，於確定終局判決中有關訴訟標的之判斷，即
    成為規範當事人間法律關係之基準，嗣後同一事項於訴訟中
    再起爭執時，當事人不得為與該確定判決意旨相反之主張，
    法院亦不得為與該確定判決意旨相反之判斷，此即民事訴訟
    制度為達終局地強制解決民事紛爭之目的，所賦予確定終局
    判決之效力，通稱為判決之實質上確定力或既判力，其積極
    作用在於避免先後矛盾之判斷，消極作用則在於禁止重行起
    訴。次就既判力之主觀範圍而言，確定判決，除當事人外，
    對於訴訟繫屬後為當事人之繼受人者，及為當事人或其繼受
    人占有請求之標的物者，亦有效力，民事訴訟法第401條第1
    項定有規定。又「民事訴訟法第四百零一條第一項所謂繼受
    人，依本院三十三年上字第一五六七號判例意旨，包括因法
    律行為而受讓訴訟標的之特定繼承人在內。而所謂訴訟標的
    ，係指為確定私權所主張或不認之法律關係，欲法院對之加
    以裁判者而言。至法律關係，乃法律所定為權利主體之人，
    對於人或物所生之權利義務關係。惟所謂對人之關係與所謂
    對物之關係，則異其性質。前者係指依實體法規定為權利主
    體之人，得請求特定人為特定行為之權利義務關係，此種權
    利義務關係僅存在於特定之債權人與債務人之間，倘以此項
    對人之關係為訴訟標的，必繼受該法律關係中之權利或義務
    人始足當之…」最高法61年度台再字第186號判例可參。
(二)原告曾國賢於民國84年8 月11日向訴外人台開信投公司簽立
    金額為810,000 元，及年利率按10.25%計算之利息，約定自
    84年8月17日起至99年8月17日止，共分15年攤還本息，並如
    遲延還本或付息時，逾期在6個月以內者，加計10%，逾期在
    6個月以上者，加計20%計付違約金，以作為購屋使用，有借
    據暨約定書為證。孰料原告嗣後並未如期依約繳還欠款，致
    訴外人台開信投公司轉而無奈僅能向本院為督促程序之聲請
    ，並以88年度促字第3442號確定支付命令受理在案，迭經本
    院90年度執字第285 號、97年度執字第7147號等執行程序先
    後換發債權憑證，訴外人台開信投公司有如卷附債權憑證所
    載之債權未受清償。又訴外人台開信投公司（現已更名為台
    灣土地開發股份有限公司）業於100 年5月6日將其對原告之
    相關債權本金暨相關利息、違約金、墊付費用等債權、擔保
    物權及其他一切從屬權利，依金融機構合併法第15條第1 項
    第1 款及第18條第3項之規定，於100年6月9日讓與被告，此
    有債權讓與證明書、刊登報紙公告資料可證，故被告繼受為
    本件合法債權人。
(三)緣本件系爭債權事由為消費借貸關係，且被告業已取得本院
    核發之確定支付命令在案，依民事訴訟法第521條第1項規定
    ，債務人對於支付命令未於法定期間合法提出異議者，支付
    命令與確定判決有同一之效力。縱支付命令如有同法第496
    條第1 項之情形者，亦宜適用再審程序以為救濟，方屬合理
    。綜上，既本件系爭債權具有確定終局判決之既判效力，且
    被告亦屬對於訴訟繫屬後為當事人之繼受人者，參其規定，
    當事人間就同一事項於訴訟中即不得再與確定判決意旨為相
    反之主張，足認原告以兩造間無債權債務關係云云為由提起
    本件確認債權不存在之訴，洵屬無據。
(四)並聲明：原告之訴駁回。
三、本院之判斷：
(一)經查，原告於84年8 月10日與台開信投公司對花蓮市○○段
    309 地號土地、建物門牌花蓮市○○○街53號3樓之7房屋，
    設定本金最高限額98萬元之抵押權，存續期間自84年8月8日
    至114年8月7日止（本院90年度執字第285號執行卷宗第20頁
    ）。再於84年8月11日與台開信投公司簽立借據，借據內約
    定本金為81萬，分15年，自84年8月17日至99年8月17日分
    180 期，每月1期，平均攤還本息（本案卷第33頁）。其後
    台開信投公司因原告並未如期依約繳還欠款，而向本院為督
    促程序之聲請（88年度促字第3442號支付命令事件），支付
    命令於88年6月28日確定。嗣台開公司以屆清償期而未受清
    償，聲請本院拍賣抵押物，經本院90年度執字第285號拍賣
    抵押物事件將上開不動產予以拍賣，惟拍賣無人應買執行無
    果。台灣土地開發股份有限公司（更名前為台開信投公司）
    再於民國100年5月6日將對原告之相關債權下一切權利、名
    義、利益、義務及責任轉讓於被告。後被告於100年7月25日
    持本院97年度執廉字第7147號債權憑證，向本院聲請對原告
    所有之不動產強制執行（本院100年度司執字第13383號清償
    債務事件）。
(二)原告對借據之真實不爭執，然以「原告沒有跟台開借款，是
    房子的前手有向台開借款」等語抗辯，惟據原告自認其房屋
    前手曾向台開公司借款之事實，銀行實務上於不動產所有權
    移轉同時由後手繼受前手貸款時，通常並不需重新撥款，且
    原告復又於言詞辯論中陳述：「我們有付10萬元的頭期款，
    然後其他慢慢還分期還…房子後來原告沒有能力還款」等語
    （本案卷第45頁），顯見原告自承房屋有債務存在並有還款
    之事實，又原告復未舉證其他有利事實證明本件被告之債權
    不存在，自無從使本院就該待證事實獲得確實之心證。況若
    無消費借貸債務存在，原告於本院88年度促字第3442號支付
    命令督促程序及90年度執字第285號拍賣抵押物事件何以皆
    未曾表示異議，誠與常情有違，本院斟酌全辯論意旨，認原
    告主張並無撥款即無消費借貸關係之主張，全無憑據，自非
    可採。
四、因本案事證已臻明確，兩造其餘主張陳述及所提之證據，均
    毋庸再予審酌，附此敘明。
五、訴訟費用裁判之依據：民事訴訟法第78條。
中    華    民    國   100    年    12    月    29    日
                        台灣花蓮地方法院民事庭
                                法  官  沈培錚
以上正本係照原本作成。
如不服本判決，應於送達後20日內，向本院提出上訴狀並表明上
訴理由，如於本判決宣示後送達前提起上訴者，應於判決送達後
20日內補提上訴理由書(須附繕本)。
如委任律師提起上訴者，應一併繳納上訴審裁判費。
中    華    民    國   100    年    12    月    29    日
                                書記官  胡旭玫